【裁判字號】    97,易,410
【裁判日期】    971030
【裁判案由】    詐欺
【裁判全文】
臺灣嘉義地方法院刑事判決               97年度易字第410號
公  訴  人  臺灣嘉義地方法院檢察署檢察官
被      告  乙○○
上列被告因詐欺案件，經檢察官提起公訴（臺灣臺南地方法院檢
察署九十六年度偵字第一二九四０號），本院判決如下：
    主  文
乙○○無罪。
    理  由
一、公訴意旨略以：被告乙○○明知自己曾於民國九十五年十一
    月十四日前往臺南縣麻豆鎮○○路十六之二號「真善美通信
    行」，申請中華電信股份有限公司（以下簡稱中華電信公司
    ）0000000000號行動電話，並填寫申請書。事後將該電話借
    予案外人甲○○等人使用，積欠電話費高達新臺幣（下同）
    一萬三千九百九十七元，被告乙○○意圖不法利益，為圖免
    除上開電話費債務，乃前往中華電信公司填寫不實之未使用
    電話之切結書後，經中華電信公司移送警方，臺南縣警察局
    麻豆分局查證發現原申請書為乙○○所填寫，乙○○方坦承
    而繳付欠繳之電話費而未遂，因認被告涉犯刑法第三百三十
    九條第二項、第三項詐欺得利未遂之罪嫌。
二、按犯罪事實應依證據認定之，無證據不得認定犯罪事實。不
    能證明被告犯罪者，應諭知無罪之判決，刑事訴訟法第一百
    五十四條第二項、第三百零一條第一項前段分別定有明文。
    次按認定不利於被告之事實，須依積極證據，苟積極證據不
    足為不利於被告事實之認定時，即應為有利於被告之認定，
    更不必有何有利之證據；再者，事實之認定，應憑證據，如
    未能發現相當證據，或證據不足以證明，自不能以推測或擬
    制之方法，為裁判基礎；且認定犯罪事實所憑之證據，雖不
    以直接證據為限，間接證據亦包括在內，然而無論直接證據
    或間接證據，其為訴訟上之證明，須於通常一般之人均不致
    有所懷疑，而得確信其為真實之程度者，始得據為有罪之認
    定，倘其證明尚未達到此一程度，而有合理之懷疑存在而無
    從使事實審法院得有罪之確信時，即應由法院為諭知被告無
    罪之判決，最高法院三十年上字第八一六號、四十年臺上字
    第八六號、七十六年臺上字第四九八六號判例意旨足參。
三、公訴意旨認被告乙○○涉犯詐欺得利未遂罪嫌，係以被告警
    詢與偵訊之供述、證人甲○○、丙○○、林炳宏、林秋蓉偵
    訊時之證述以及0000000000號行動電話業務租用／異動申請
    書、切結書、（被告）證件影本、欠繳電話費資料與上開行
    動電話使用通聯紀錄、0000000000、00-0000000使用裝機人
    資料及0000000000號電話使用裝機人與通聯紀錄為論據。訊
    據被告堅詞否認公訴意旨所指之犯行，辯稱：其雖曾由案外
    人甲○○陪同前往通信行填寫行動電話申請書，但當時並沒
    有申辦完成，隨即離開，嗣後其並未再前往通信行取用行動
    電話，其並無詐欺得利之犯行等語。
四、公訴意旨所憑證據資料之評價：
（一）被告警詢及偵訊供述：
      被告於警詢與偵查時之供述，固不否認有前往「真善美通
      信行」（下稱通信行）填寫行動電話申請書之事實，惟關
      於0000000000號行動電話究係何人使用或交給何人使用的
      詢（訊）問事項，則始終答覆不知道、不清楚（見警卷第
      二頁），其沒有至通信行拿ＳＩＭ卡，也不知道誰拿去了
      （見偵卷第十四頁），「我記得我要申辦，但她（老闆娘
      ）‧‧‧不讓我辦」（見偵卷第三六頁），「我真的後來
      沒有去拿手機」（見偵卷第七一頁）等語，由被告警詢及
      偵訊時之供述，僅可認定被告有填寫0000000000號行動電
      話申請資料之事實，尚難據以認定被告自白公訴意旨所指
      之犯罪事實。
（二）證人甲○○之證言：
  １、證人甲○○於檢察官偵訊時，固證述伊曾載被告李國基前
      往通信行申辦行動電話（見偵卷第十三頁），但證人甲○○亦證稱申辦當時沒有辦成功（見偵卷第十三頁），但關
      於被告是否確實前往通信行取用0000000000號行動電話手
      機或ＳＩＭ卡，證人甲○○僅臆測稱「我想乙○○可能有
      回去拿，只是他忘記‧‧‧」（見偵卷第十四頁）云云，
      是由證人甲○○偵訊時之證述內容，充其量亦僅能證明伊
      確曾載被告前往通信行申辦行動電話，被告有填寫申請書
      ，但當時沒有辦成功之客觀事實。
  ２、至證人甲○○於檢察官訊問有無其他陳述時，固曾補充陳
      稱：「老闆娘也說乙○○有回去店裡拿，還簽名」云云乙
      節，果若「老闆娘」確曾對證人甲○○如此說，則證人甲○○偵訊時此段證詞，因係聽聞所得，應認係「傳聞」，
      依法不得引為證據資料，且與後述「老闆娘」亦即證人丙○○親自向檢察官證述之情節不符（詳後述），自難認證
      人甲○○關於「乙○○有回去店裡拿」云云之陳述有何證
      據能力或證據力。
（三）證人丙○○之證言：
      通信行老闆娘（即0000000000號行動電話承辦人）即證人
      丙○○於檢察官偵訊時證稱：「（問：該隻電話是乙○○
      還是甲○○來申辦？答稱：）不是乙○○，但是一位阿伯
      ，只是不像乙○○這麼矮。」（見偵卷第七一頁）、「（
      問：到底是不是乙○○本人來申辦？答稱：）不是，一定
      沒有這麼矮。」（見偵卷第七二頁）據此而論，證人丙○○偵查中之證述，實應引為被告有利之認定與證明，公訴
      意旨引為被告不利之證據，自有未恰。
（四）證人林秋蓉、林炳宏之證言：
      證人林秋蓉、林炳宏於偵訊時均證稱不認識被告乙○○，
      證人林秋蓉更證稱：「我覺得會打這麼頻繁電話給我的人
      應該是我小孩的爸爸，他叫甲○○」、「（他現在還會跟
      我聯絡），如果我不想跟他講電話，他就會一直打」等語
      （見偵卷第三九至四十頁）。經查，證人林秋蓉係案外人
      甲○○之前妻，證人林炳宏則為證人林秋蓉之弟，渠二人
      既不認識被告，則渠二人偵訊時之證言，除證人林秋蓉之
      證言可解讀為對案外人甲○○不利之指控外，渠二人證言
      並無任何得為被告不利認定之處，公訴意旨引為被告不利
      之證據資料，自有未恰。
（五）公訴意旨所引之各項書證
      公訴意旨所引之0000000000號行動電話業務租用／異動申
      請書、切結書、（被告）證件影本、欠繳電話費資料與上
      開行動電話使用通聯紀錄、0000000000、00-0000000使用
      裝機人資料及0000000000號電話使用裝機人與通聯紀錄，
      各該書證綜合評斷結果，堪認被告乙○○確曾親至通信行
      填寫行動電話申請書，嗣後該行動電話有一萬三千九百九
      十七元之欠費，然依上開相關電話通聯紀錄，0000000000
      號行動電話頻繁與0000000000、00-0000000號電話使用（
      裝機）人（即前述案外人林秋蓉、林炳宏）通話，核與前
      述證人林秋蓉證稱：僅案外人甲○○會如此頻繁打電話等
      語相符，因此，據公訴意旨所引述之書證資料，除被告乙○○曾因申辦0000000000號行動電話填具申請書等相關文
      件外，尚不足率而認定被告確有取得並持用0000000000號
      行動電話；反之，依公訴意旨所引述之行動電話通聯紀錄
      ，互核證人林秋蓉偵訊時之證言，堪認案外人甲○○實係
      密集持用0000000000號行動電話之人。要之，公訴意旨所
      舉之書證資料，尚不足為被告確有詐欺得利犯行之憑據。
五、本院審理之證據資料及其他得心證之理由
（一）證人丙○○之證言
      證人丙○○於本院審理時亦結證：「我記得是一個歐基桑
      及歐巴桑來辦的，‧‧‧我想說不會被騙所以就讓他們拿
      ，那個歐基桑比庭上被告高。」（見本院卷第五十頁）、
      「那個人比較高」（見本院卷第五二頁）等語，核與證人
      丙○○於偵訊時陳證之情節相符，堪認取走0000000000號
      行動電話之人，應非本案被告。
（二）證人甲○○之證言
  １、證人甲○○於本院審理時對於伊曾載被告前去通信行申辦
      手機，但當場沒有辦成等情，亦為相同之陳述（見本院卷
      第三九至四十頁），關於被告是否取用0000000000號行動
      電話乙節，仍陳證係「老闆娘說的」云云（見本院卷第四
      三頁），是證人甲○○於本院之證言，與其偵訊時之證言
      同，並不足以作為被告不利之認定。
  ２、證人甲○○先後之供述，有諸多隱瞞事實或不實陳述之處
      ：
    (1)證人甲○○偵訊時陳稱：「因為當時沒有辦成，後來好像
      又『有人』載他去別間辦」（見偵卷第十三頁），於本院
      審理時則陳證：「（檢察官問：你們有去別家辦？答稱：
      有，『我』載他去。」（見本院卷第三九頁），參以被告
      於偵訊時供稱：「我的手機不能申請，我就去隔壁間申請
      」、「是一位姓李的人帶我去申請的」，顯見證人甲○○
      自偵訊之初對案情即多所隱瞞而為不實之陳述。
    (2)證人甲○○於檢察官偵查之初，對於曾經使用0000000000
      號行動電話之事實仍堅不承認（見偵卷第六三至六四頁）
      ，嗣經檢察官提示通聯紀錄質疑通話對象均為證人甲○○
      之親屬，且通話頻率甚高，證人甲○○始改稱伊確曾使用
      0000000000號行動電話撥打案外人林秋蓉使用之00-00000
      00號電話，惟仍辯稱「我又沒有打幾通」云云（見偵卷第
      七十至七一頁）。然查，核對0000000000號行動電話通聯
      紀錄，確曾高頻率且長時間撥打案外人林秋蓉個人及另一
      案外人即林秋蓉之弟林炳宏之電話之事實，業據前述，且
      有卷附通聯紀錄可參，足見證人甲○○偵訊時關於伊確曾
      高頻率、長時間使用0000000000號行動電話之事實，始終
      刻意隱瞞。
  ３、證人甲○○於本院審理時關於使用0000000000號行動電話
      之情況，依然陳稱「我是在他（乙○○）在場跟他借用，
      借用完就還他」云云（見本院卷第四三頁），然比對卷附
      通聯紀錄，證人甲○○實係連續、長時間、多通撥打案外
      人林秋蓉使用之電話，與證人甲○○陳稱「（當場）借用
      完就還他」云云，顯不相符，足見證人甲○○於本院審理
      時關於伊確曾高頻率、長時間持用0000000000號行動電話
      之事實，仍然未吐實情。
  ４、證人甲○○於本院審理時陳稱：案外人李宗茂是伊叔叔的
      兒子（證人甲○○之堂兄弟），案外人劉永昌是伊妹婿（
      見本院卷第四三至四四頁）等語，稽之卷附0000000000號
      行動電話通聯紀錄，亦有數通與李宗茂持用之0000000000
      號行動電話及劉永昌持用之0000000000號行動電話通話之
      紀錄，李宗茂、劉永昌為證人甲○○之近親，被告乙○○
      應無熟識之理，衡情上開通話紀錄，應亦係證人甲○○所
      撥打，據此可認，證人甲○○除以0000000000號行動電話
      高頻率、長時間撥打案外人林秋蓉、林炳宏使用之電話外
      ，尚以之撥打另案外人即伊近親李宗茂、劉永昌持用之行
      動電話，益徵證人甲○○縱使於本院審理時，仍刻意迴避
      隱瞞持用0000000000號行動電話之事實甚明。
（三）基上審判中所得之證據資料，除益加確認公訴意旨所舉之
      證據資料，尚不足援為被告不利之認定外，尚且有更多跡
      證足為被告有利之認定，公訴意旨認被告涉犯詐欺得利罪
      嫌，自證據資料之評價而言，仍嫌未足。
六、綜上所述，公訴意旨所舉之證據資料，尚不足為不利於被告
    事實之認定時，即應為有利於被告之認定，原不必有何有利
    之證據；且依審判中所得證據資料，復未能使被本院得被告
    確有公訴意旨所指犯嫌之心證，不能證明被告犯罪，揆諸首
    開條文及判例意旨，自應為被告無罪之諭知。
據上論斷，應依刑事訴訟法第三百零一條第一項前段，判決如主
文。
本案經檢察官徐鈺婷到庭執行職務
中    華    民    國    97    年    10    月    30    日
               刑事第四庭    審判長法  官    蔡憲德
                                   法  官    王慧娟
                                   法  官    許兆慶
上列正本證明與原本無異。
如不服本判決，應於判決送達後十日內向本院提出上訴狀，上訴
書狀依法應敘述具體理由，如未敘述具體理由者，應於上訴期間
屆滿後二十日內補提理由書於本院（均應附繕本）。告訴人或被
害人如對於本判決不服者，應具備理由請求檢察官上訴，其上訴
期間之計算係以檢察官收受判決正本之日期為準。
中    華    民    國    97    年    10    月    30    日
                                   書記官    林金福


司法院資訊處製作；財團法人民間司法改革基金會備份。
